臺灣高等法院臺南分院刑事判決
110年度交上易字第413號
上  訴  人  
即  被  告  李佩芬




上列上訴人即被告因過失傷害案件，不服臺灣臺南地方法院110
年度交易字第231號中華民國110年4月30日第一審判決（起訴案
號：臺灣臺南地方檢察署109年度調偵字第2144號），提起上訴
，本院判決如下：
    主  文
上訴駁回。
甲○○緩刑貳年。
    事  實
一、甲○○領有普通重型機車駕駛執照，其於民國109年1月2日上
    午7時27分許，騎乘車牌號碼000-0000號普通重型機車附載
    兒童邵○齊（姓名、年籍詳卷），沿臺南市○○區○○街○段000
    巷00弄由東往西行駛（下稱00弄），行經該弄與○○街二段00
    0巷（下稱000巷）之交岔路口時，本應注意行至無號誌之交
    岔路口時，轉彎車應暫停讓直行車先行；左轉彎時，應行至
    交岔路口中心處左轉，並不得占用來車道搶先左轉；而當時
    天候晴、日間自然光線、柏油路面、路面乾燥、無缺陷、無
    障礙物、視距良好，客觀並無不能注意之情事，雖有一輛車
    牌號碼000-0000號自用小客車在交岔路口10公尺內，於000
    巷南向北違規停車，妨礙視線，甲○○自00弄左轉000巷時，
    卻占用來車道搶先左轉，未讓000巷之車輛先行；適有乙○○
    （因本案肇事被訴過失傷害罪，業經原審判決處拘役20日確
    定）騎乘車牌號碼000-000號普通重型機車，沿000巷由南往
    北直行，亦疏於注意，於行近上開無號誌交岔路口時未減速
    慢行，作隨時停車之準備，亦未注意車前狀況，隨時採取必
    要之安全措施，二人發現彼此時，皆已閃煞不及，兩車遂發
    生碰撞，乙○○因而受有左手橈骨閉鎖性骨折、右上背鈍挫傷
    、右足踝挫傷等傷害，甲○○則受有右肩挫傷、右膝挫擦傷、
    右大腿、右小腿與左膝挫傷併瘀青等傷害。甲○○於肇事後停
    留在現場，在職司犯罪偵查之機關或公務員尚未發覺其犯罪
    前，向到場處理事故之員警承認其為肇事者，自首並接受裁
    判。
二、案經乙○○訴由臺南市政府警察局第三分局移送臺灣臺南地方
    檢察署檢察官偵查起訴。
    理  由
壹、程序部分
一、告訴人乙○○因本案交通事故，被訴過失傷害部分，業經原審
    判決處拘役20日（得易科罰金），未據檢察官及乙○○提起上
    訴而確定，此部分不在本院審理範圍，合先說明。　　
二、證據能力
　　被告以外之人於審判外之言詞或書面陳述，除法律有規定者
    外，不得作為證據；被告以外之人於審判外之陳述，雖不符
    合刑事訴訟法第159條之1至第159條之4之規定，而經當事人
    於審判程序同意作為證據，法院審酌該言詞陳述或書面陳述
    作成時之情況，認為適當者，亦得為證據，而當事人、代理
    人或辯護人於法院調查證據時，知有上開不得為證據之情形
    ，而未於言詞辯論終結前聲明異議者，視為有前項之同意，
    刑事訴訟法第159條第1項及第159條之5分別定有明文。本判
    決以下所引用被告甲○○以外之人於審判外之言詞或書面供述
    證據，業經檢察官、被告甲○○於本院審理時表示同意列為本
    案證據（本院卷第74至75頁、第103頁）。本院審酌該等證
    據作成時之情狀，並無違法或不當等情形，認為以之作為本
    案之證據亦屬適當，且為證明本案犯罪事實所必要，依刑事
    訴訟法第159條之5規定，自有證據能力。至其餘非供述證據
    ，亦經檢察官、被告甲○○於本院審理時明示同意列為本案證
    據，且無證據證明係公務員違背法定程序所取得，亦無顯有
    不可信之情況，復經本院於審理期日逐一提示而為合法調查
    ，與本案待證事實間具相當關聯性，自得據為裁判基礎。
貳、認定犯罪事實所憑之證據及理由
一、訊據被告甲○○於偵查、原審及本院審理時，均坦承犯行（偵
    卷第20頁，原審卷第42頁、第48至49頁，本院卷第72、103
    、112頁），核與告訴人乙○○於警詢、偵查、原審指訴情節
    大致相符（警卷第8至9頁、第11頁，偵卷第20至21頁，原審
    卷第42、第43至45頁）。並有道路交通事故現場圖、道路交
    通事故調查報告表(一)、(二)、道路交通事故照片20張、監
    視器擷取畫面5張、車牌號碼000-0000號000-000號普通重型
    機車車輛詳細資料報表等在卷可資佐證（警卷第17至21頁、
    第33至57頁、第63、71頁）。告訴人乙○○因本件交通事故受
    有前揭身體傷害，於肇事當日上午8時急診治療，業據提出
    臺南市立安南醫院診斷證明書附卷（警卷第15頁）。
二、按行車速度，依速限標誌或標線之規定，行經無號誌之交岔
    路口，應減速慢行，作隨時停車之準備；汽車行駛時，駕駛
    人應注意車前狀況，並隨時採取必要之安全措施；汽車行至
    無號誌之交岔路口，未設標誌、標線或號誌劃分幹、支線道
    者，車道數相同時，轉彎車應暫停讓直行車先行；左轉彎時
    ，應距交岔路口30公尺前顯示方向燈或手勢，換入內側車道
    或左轉車道，行至交岔路口中心處左轉，並不得占用來車道
    搶先左轉。道路交通安全規則第93條第1項第2款、第94條第
    3項、第102條第1項第2、5款分別定有明文。又依道路交通
    安全規則第2條第1項，該規則所指汽車，包括機車。被告甲
    ○○考領有普通重型機車駕駛執照，有證號查詢機車駕駛人資
    料存卷足憑（警卷第65頁），對於上開規定，要難諉為不知
    。
三、經查：
　㈠00弄與000巷路口係無號誌交岔路口，該二巷道未設標誌、標
    線或號誌畫分幹、支線道，行車速度限速時速30公里，有卷
    附道路交通事故現場圖、道路交通事故調查報告表(一)、(
    二)可明（警卷第17至21頁）。被告甲○○騎乘普通重型機車
    搭載兒童邵○齊，由東向西行駛於00弄巷道，行至00弄與000
    巷無號誌交岔路口時，欲左轉駛入000巷，未暫停查看000巷
    有無來車，且未行至交岔路口中心處左轉，即提前占用來車
    道左轉駛入000巷，適與直行行駛於000巷之乙○○所騎乘之機
    車發生碰撞，乙○○因而人車倒地，受有上揭傷害。參照被告
    甲○○於警詢及偵查中供述：左轉時，看到乙○○騎乘機車從左
    邊來，為了閃避有往左邊閃，但乙○○的車速有點快，還是撞
    上，因往左閃避，故撞擊處在我車右前方，車損為右前方等
    語（警卷第5頁、偵卷第20頁），顯見被告甲○○因提前占有
    來車道左轉之故，迨見乙○○騎乘機車自左側直駛而來，反應
    不及，為閃避再度違規向左側逆向行駛，致發生碰撞，所採
    取之閃避動作即非適當必要的安全措施。又000巷道交岔路
    口處雖有一輛車牌號碼000-0000號白色自用小客車違規停放
    （道路交通安全規則第111條第1項第2款明定在交岔路口10
    公尺內不得臨時停車），縱有擋住被告甲○○左轉時對於000
    巷左側來車的視線，然參之現場監視器擷取畫面（警卷第53
    至55頁），被告甲○○係在違規停放的上開白色自用小客車左
    前車頭處即占用李秋香來車道提前左轉駛入交岔路口，被告
    甲○○的機車右前方始會撞擊到自左側000巷幹道行駛而來的
    乙○○機車，致陳秋車人車倒地，倘被告甲○○在00弄交岔路口
    前暫停確認000巷無來車，再駛入交岔路口，並行至交岔路
    口中心處再左轉，左轉後靠右行駛（即靠000巷西側路面行
    駛），不僅能注意到左側乙○○的來車，亦不致於占用乙○○的
    車道致生碰撞肇事，因認被告甲○○確有違反前揭道路交通安
    全規則課予駕駛人之注意義務，而依當時當時天候晴、日間
    自然光線、柏油路面、路面乾燥、無缺陷、無障礙物、視距
    良好之情況下，客觀上並無不能注意之情事，其過失情節自
    堪認定，且為本件交通事故之肇事主因。
　㈡又乙○○騎乘機車由南向北直行行駛在000巷道，行近000巷與0
    0弄無號誌交岔路口時，依道路交通安全規則第93條第1項第
    2款之規定，理應減速慢行，作隨時停車之準備，如其減速
    慢行，並注意車前狀況，作隨時停車之準備，在被告甲○○提
    前占用來車道左轉駛入交岔路口時，當會注意到，而及時煞
    停，以避免發生碰撞，乙○○雖於偵查及原審陳述：當時沒有
    騎很快，都騎慢慢的，是甲○○轉彎很急，騎太快，逆向撞到
    我等語（偵卷第21頁，原審卷第42頁），但參照乙○○於偵查
    陳述：我直直騎不知道怎樣就撞上了（偵卷第21頁），顯見
    其雖直行於000巷，但行近00弄交岔路口時，有未減速慢行
    及未注意車前狀況之疏失甚明，乙○○嗣於原審審理時，已坦
    承有未減速慢行之過失行為（原審卷第45頁），其與有過失
    情節，當屬肇事次因。　
　㈢本案送臺南市車輛行車事故鑑定委員會鑑定，認為「甲○○駕
    駛普通重型機車，提前左轉，轉彎車未讓直行車先行，為肇
    事主因。乙○○駕駛普通重型機車，無號誌路口，未注意車
    前狀況，未減速慢行，為肇事次因。號牌000-0000自小客
    車無肇事因素（路口十公尺內停車，有違規定）。」，嗣經
    臺南市車輛行車事故鑑定覆議委員會覆議，認為：「甲○○
    駕駛普通重型機車，提前左轉，轉彎車未讓直行車先行，為
    肇事主因。乙○○駕駛駕駛普通重型機車，無號誌路口，未
    注意車前狀況，未減速慢行，為肇事次因。號牌000-0000
    自小客車路口十公尺違規停車，妨礙視線，同為肇事次因。
    」，有臺南市車輛行車事故鑑定委員會鑑定意見書與覆議意
    見書在卷可憑（偵卷29至32頁，調偵卷第23至26頁）。鑑定
    意見書與覆議意見書就被告甲○○、告訴人乙○○肇事責任，所
    為判斷意見與本院認定相同，就違規停放之白色自用小客車
    是否為本件肇事因素，則認定互異。經查，依道路交通現場
    圖所示（警卷第16頁）000巷與00弄巷道寬度均僅6.3公尺，
    該自用小客車違規停放在000巷交岔路口前，確有妨礙自00
    弄駛入交岔路口前觀察000巷來車之視線，然如前所述，被
    告甲○○自00弄左轉進入000巷時，本應暫停確認000巷無來車
    ，始能駛入交岔路口，且須駛至交岔路中心處再左轉，且左
    轉後應靠道路右側行駛，若被告甲○○遵守上揭道路交通安全
    規則，當能注意到左側直行而來的乙○○機車，亦不致於占有
    乙○○的車道，自能避免發生碰撞，是不論違規停放的白色自
    小客車是否為肇事次因，被告甲○○均難辭過失責任。又告訴
    人乙○○雖有行近無號誌交岔路口未減速慢行，作隨時停車之
    準備，與有過失，且為肇事次因，然亦不能因此解免被告甲
    ○○上開過失責任。
　㈣被告甲○○因上揭過失行為，致使告訴人乙○○受有事實欄所載
    之身體傷害，有乙○○提出臺南市立安南醫院診斷證明書在卷
    可佐（警卷第15頁），所受傷害與被告甲○○之過失行為間，
    應具有相當因果關係無疑。　
四、參諸上情，本件事證明確，被告甲○○過失傷害犯行，堪予認
    定，應依法論罪科刑。　
參、論罪科刑
一、核被告甲○○所為，係犯刑法第284條前段之過失傷害罪。
二、被告甲○○犯罪後於員警據報前往現場處理時，當場承認為肇
    事人，自首接受裁判，此有臺南市政府警察局第三分局交通
    分隊道路交通事故肇事人自首情形紀錄表附卷可參（警卷第
    27頁），爰依刑法第62條前段之規定減輕其刑。　　　　
三、上訴之判斷
　㈠原審以被告甲○○犯過失傷害罪，事證明確，依刑法第284條前
    段、第41條第1項前段、第62條前段，刑法施行法第1條之1
    第1項等規定，審酌被告甲○○有騎車提前左轉，轉彎車未讓
    直行車先行之過失，其過失程度較乙○○為重，且造成乙○○受
    有骨折等傷害。並審酌被告甲○○坦承犯行，然迄至原審辯論
    終結仍未與乙○○達成調解。兼衡被告甲○○無刑案前科，有臺
    灣高等法院被告（甲○○）前案紀錄表在卷可查。被告甲○○於
    原審自承之智識能力與經濟能力等一切情況，量處被告甲○○
    有期徒刑3月，並諭知易科罰金之折算標準。核其認事用法
    俱無違誤，所為刑之宣告，亦係以行為人之責任為基礎，經
    審酌刑法第57條各款所列事項及其他一切情狀後而為，所量
    定之刑亦未逾越法定刑範圍或有何違反比例、公平及罪刑相
    當原則，亦稱允當。被告甲○○上訴主張原審量刑過重，為無
    理由，應予駁回。
　㈡末查，被告甲○○在本案之前，未曾受刑之宣告，業如前述，
    本案係騎乘機車一時疏忽，過失肇事致觸刑章，屬偶發之犯
    罪行為，犯後坦承犯行，且於上訴本院後之110年8月6日，
    與乙○○成立調解，賠償乙○○新台幣15萬6,000元，於調解當
    場經乙○○點收無訛，並經乙○○表示原諒，不再追究被告甲○○
    之刑事責任，同意給予被告甲○○緩刑宣告等情，有原審法院
    110年8月6日110年度南司簡調字第583號調解筆錄在卷可稽
    （本院卷第117頁），復經告訴人乙○○於本院審理時確認上
    情無訛（本院卷第114頁），本院認被告甲○○經此偵審科刑
    教訓，應知所警惕而無再犯之虞，所宣告之刑以暫不執行為
    適當，爰依刑法第74條第1項第1款併予宣告緩刑2年，以勵
    自新。　
據上論斷，應依刑事訴訟法第368條，刑法第74條第1項第1款，
判決如主文。
本案經檢察官吳維仁、黃彥翔提起公訴，檢察官陳建弘到庭執行
職務。
中　　華　　民　　國　　110 　年　　10　　月　　19　　日
                  刑事第六庭  審判長法　官  張瑛宗
                                    法　官  李秋瑩
                                    法　官  林逸梅
以上正本證明與原本無異。
不得上訴。
                                    書記官  施淑華
中　　華　　民　　國　　110 　年　　10　　月　　19　　日
附錄：本案論罪科刑法條全文
中華民國刑法第284條
因過失傷害人者，處1年以下有期徒刑、拘役或10萬元以下罰金
；致重傷者，處3年以下有期徒刑、拘役或30萬元以下罰金。